臺灣高等法院刑事判決　　　　　　　　94年度上訴字第1376號
上　訴　人　臺灣宜蘭地方法院檢察署檢察官
被　　　告　甲○○
上列上訴人因被告毒品危害防制條例案件，不服臺灣宜蘭地方法
院94年度訴字第36號，中華民國94年4月13日第一審判決（起訴
案號：臺灣宜蘭地方法院檢察署93年度毒偵字第1202號），提起
上訴，另請求併案審理（臺灣宜蘭地方法院檢察署94年度毒偵字
第442號、94年度毒偵字第580號）本院判決如下：
    主  文
原判決撤銷。
甲○○連續施用第一級毒品，處有期徒刑壹年貳月，扣案之第一
級毒品海洛因壹包（驗後淨重零點陸公克）及貳包（驗後淨重
零點壹公克），裝有海洛因殘渣之塑膠袋只，94年4月17日查
獲附著有微量無法析離第一級毒品海洛因之注射針筒壹支，均沒
收銷燬之；包裹第一級毒品海洛因之外包裝個（重量零點捌伍
公克，其中壹個包裝重零點貳肆公克，另貳個包裝重零點陸壹公
克）沒收之。又連續施用第二級毒品，處有期徒刑捌月，扣案之
安非他命壹包（毛重拾柒點捌公克）沒收銷燬之，包裹第二級毒
品安非他命之外包裝壹個沒收之。應執行有期徒刑壹年捌月，扣
案之第一級毒品海洛因壹包（淨重零點陸公克）及貳包（驗後
淨重零點壹公克）、裝有海洛因殘渣之塑膠袋只，94年4月17
日查獲附著有微量無法析離第一級毒品海洛因之注射針筒壹支、
安非他命壹包（毛重拾柒點捌公克），均沒收銷燬之；包裹第一
級毒品海洛因之外包裝個（重量零點捌伍公克，其中壹個包裝
重零點貳肆公克，另貳個包裝重零點陸壹公克）及包裹第二級毒
品安非他命之外包裝壹個均沒收之。
    事  實
一、甲○○前因施用毒品案件，經觀察、勒戒後，認無繼續施用
    毒品傾向，業經臺灣宜蘭地方法院檢察署檢察官於民國92年
    5月27日以92年度毒偵字第 213、287號為不起訴處分確定。
    詎仍不知悔改，竟基於施用第一級毒品海洛因（下稱海洛因
    ）之概括犯意，自93年9月10日或11日約晚間7、8時許起至9
    4年1月12日左右某時許止，分別在宜蘭縣頭城鎮○○路103
    之2號旁鐵皮屋、頭城鎮某公廁內，以將海洛因攙入香菸之
    方式，連續施用海洛因多次；復基於施用第二級毒品安非他
    命（下稱安非他命）之概括犯意，自93年9月中旬某日時起
    至94年1月12日左右某時止，在上揭各地點，以將安非他命
    放入玻璃球簡易吸食器內燒烤之方式，連續施用安非他命多
    次。嗣於93年11月18日上午11時30分許，在宜蘭縣頭城鎮○
    ○路103之2號旁鐵皮屋為警查獲，除扣得海洛因一包（驗後
    淨重0.63公克）、安非他命一包（毛重17.8公克），包裹第
    一級毒品海洛因之外包裝一個（包裝重0.24公克）及包裹第
    二級毒品安非他命之外包裝一個（未秤重）外，並於同日下
    午4時55分許，採尿送驗結果呈嗎啡及安非他命陽性反應。
    另於94年1月12日下午10時15分許，在宜蘭縣壯圍鄉○○路1
    0號內，為警搜索查獲海洛因二包（驗後淨重0.1公克）、包
    裹第一級毒品海洛因之外包裝二個（二個包裝重0.61 公克
    ）、裝有海洛因殘渣之塑膠袋三只、非其所有之注射針筒二
    支、塑膠管提撥器一支，復於翌日凌晨0時5分許，採尿送驗
    結果，仍呈嗎啡及安非他命陽性反應。又於94年3月11日下
    午4時30分許往前回溯二十六小時內之某時許，在不詳地處
    所施用第一級毒品海洛因一次，另至94年3月6日某時許止，
    連續在宜蘭縣壯圍鄉永鎮廟附近及不詳處所施用第二級毒品
    安非他命多次，嗣經警於94年3月11日下午4時30分許，派員
    採集其尿液送驗呈鴉片類及安非他命類陽性反應。再於94年
    4月17日上午11時20分許採尿前往前回溯二十四小時及九十
    六小時內某時，各在某不詳處所施用施用第一級毒品海洛因
    及施用第二級毒品安非他命各一次，嗣於94年4月17日，經
    警查獲其所有供注射第一級毒品海洛因之針筒一支，派員採
    集其尿液送驗，呈鴉片類及安非他命類陽性反應，始知悉上
    情。
二、案經宜蘭縣警察局礁溪分局報請臺灣宜蘭地方法院檢察署檢
    察官偵查起訴暨報請同署檢察官移送併辦。
    理  由
一、本件被告甲○○所犯施用第一級毒品海洛因、第二級毒品安
    非他命罪，均非死刑、無期徒刑、最輕本刑為三年以上有期
    徒刑之罪，或高等法院管轄第一審之案件，被告於原審準備
    程序進行中，就被訴事實為有罪之陳述，經原審合議庭評議
    結果認合於新修正刑事訴訟法第二百七十三條之一第一項之
    規定，裁定進行簡式審判程序，原審所為程序上之裁定，經
    核並無違誤，合先敘明。
二、訊據被告甲○○對於上揭連續施用海洛因、安非他命犯行均
    坦承不諱（見原審卷第52頁、本院卷第37、38頁），且其為
    警查獲後，分別於93年11月18日下午4時55分許、94年1月13
    日凌晨0時5分許、94年 3月11日下午4時30分許、94年4月17
    日上午11時20分許採集其尿液送檢驗之結果，均呈鴉片類嗎
    啡及安非他命陽性反應，有慈濟大學濫用藥物檢驗中心出具
    之檢驗總表四紙附卷可稽。又經警查扣之白粉一包（驗後淨
    重0.63公克、包裝重0.24公克）及二包（驗後淨重 0.1公克
    、包裝重0.61公克）送鑑定結果，確為第一級毒品海洛因，
    亦有卷附法務部調查局93年12月24日調科壹字第 300001212
    號、94年3月3日調科壹字第 300001237號鑑定通知書二紙供
    憑。此外，並有海洛因一包及二包、安非他命一包（毛重17
    .8 公克）、內裝有海洛因殘渣之塑膠袋三只、注射針筒一
    支扣案佐，足徵被告之自白與事證相符。再查，被告前因施
    用毒品案件，經觀察、勒戒後，認無繼續施用毒品傾向，業
    經臺灣宜蘭地方法院檢察署檢察官於92年5月27日以92年度
    毒偵字第213、287號為不起訴處分確定等情，亦有該署不起
    訴處分書及本院被告前案紀錄表各一紙附卷可參。本件事證
    明確，被告施用毒品犯行堪以認定，應依法論科。
三、論罪：
    核被告所為，係犯毒品危害防制條例第十條第一項施用第一
    級毒品罪，及同條第二項施用第二級毒品罪。而其施用毒品
    前所持有第一、二級毒品之低度行為，業已分別為施用毒品
    之高度行為所吸收，均不另論罪。被告先後多次施用海洛因
    及安非他命之犯行，時間緊接，方法相同，觸犯構成要件相
    同之罪，顯係基於概括犯意為之，均應依刑法第五十六條連
    續犯之規定，論以一罪，並均加重其刑。又其所犯施用第一
    級毒品及施用第二級毒品罪，犯意各別，罪名不同，應分論
    併罰。公訴人雖僅就被告施用海洛因及安非他命至93年11月
    18日上午11時30分許之犯行提起公訴，然檢察官就犯罪事實
    一部起訴者，其效力及於全部，本件被告於上開時間外施用
    海洛因及安非他命之犯罪事實，與起訴事實有連續犯之關係
    ，已如前述，本院自應就屬於裁判上一罪之其餘犯行，即公
    訴人移送併辦部分，一併加以裁判。
四、撤銷改判之理由：
    原審予以論罪科刑，固非無見，惟(一)被告於94年 3月11日下
    午3時許及94年4月17日上午11時許，又因施用毒品遭查獲部
    分，與本件之犯罪時間緊接，手段相同，所犯罪名又同一，
    顯係基於概括犯意反覆為之，為連續犯，屬裁判上之一罪。
    依審判不可分原則，應為起訴效力所及，原審未及斟酌審判
    ，尚有未洽。(二)又依毒品危害防制條例第十八條第一項之規
    定，得諭知沒收並銷燬之者，以查獲之毒品及專供製造或施
    用毒品之器具為限，並不及於毒品之外包裝（最高法院93年
    台上字第2662號判決可資參照）。本件經查獲之海洛因三包
    及安非他命一包，其外包裝部分既得與毒品相互析離，自應
    個別宣告沒收，原審一併依上開規定諭知沒收並銷燬之，非
    無可議。檢察官上訴意旨以前情指摘原判決不當，為有理由
    ，自應由本院將原判決撤銷改判。
五、科刑及其審酌事項：
    爰審酌被告曾有麻藥前科、素行、經觀察勒戒後仍不思戒除
    毒癮，再犯本件施用毒品犯行、犯罪後坦白承認、施用毒品
    核屬自損身命之犯罪態樣，惟對社會治安仍有潛在危害及施
    用情形等一切情狀，量處如主文所示之刑，並定其應執行之
    刑，以示懲戒。扣案裝有白粉殘渣之塑膠袋三只、白色結晶
    一包（毛重17.8公克），業據被告供明分別為無法與塑膠袋
    析離之海洛因殘渣及安非他命，且被告經採驗尿液送驗結果
    亦均呈嗎啡及安非他命之陽性反應，已如前述，應確屬海洛
    因殘渣及安非他命無訛，併同另扣案之海洛因一包（驗後淨
    重0.63公克）及二包（驗後淨重 0.1公克），依毒品危害防
    制條例第十八條第一項前段之規定，不問屬於犯人與否，均
    應沒收銷燬，爰依該規定宣告沒收銷燬之。又前開扣案海洛
    因三包之外包裝（其中一個包裝重0.24公克，另二個包裝重
    0.61公克，合計0.85公克）及安非他命一包之外包裝部分（
    未秤重）既得與毒品分別析離，且係被告所有，並供其犯罪
    所用，應依刑法第三十八條第一項第二款規定宣告沒收。另
    於94年4月17日上午11時，在宜蘭縣宜蘭市○○路125號南館
    市場一樓廁所，所查扣之注射針筒一支，係被告主動交出，
    並坦承為其購買供施打毒品之用，足認其上附著有微量第一
    級毒品海洛因而無法析離，應併依毒品危害防制條例第十八
    條第一項前段規定，諭知沒收銷燬。至被告於94年1月12 日
    下午10時15分許，在宜蘭縣壯圍鄉○○路10號內，為警扣得
    注射針筒二支、塑膠管提撥器一支等物，被告堅詞否認為其
    所有，亦查無其他證據足資證明確係被告所有，並供其施用
    毒品所用，爰不予宣告沒收。
據上論斷，應依刑事訴訟法第369條第1項前段、第364條、第299
條第1項前段，毒品危害防制條例第10條第1項、第2項、第18條
第1項前段，刑法第11條前段、第56條、第38條第1項第2款、第
51條第5款，判決如主文。
本案經檢察官鄭龍照到庭執行職務。
中　　華　　民　　國　　94　　年　　6 　　月　　24　　日
　　　　　　　　　刑事第二十一庭審判長法　官  溫耀源
　　　　　　　　　　　　　　　　　　  法　官  周政達
　　　　　　　　　　　　　　　　　　  法　官  邱同印
以上正本證明與原本無異。
施用第一級毒品部分如不服本判決，應於收受送達後十日內向本
院提出上訴書狀，其未敘述上訴之理由者並得於提起上訴後十日
內向本院補提理由書（均須按他造當事人之人數附繕本）。
施用第二級毒品部分不得上訴。
                                      書記官  莊昭樹
中　　華　　民　　國　　94　　年　　6　　 月　　24　　日
附錄：本案論罪科刑法條全文
毒品危害防制條例第10條
施用第一級毒品者，處六月以上五年以下有期徒刑。
施用第二級毒品者，處三年以下有期徒刑。
